【裁判字號】    95,訴,3050
【裁判日期】    951031
【裁判案由】    偽造文書
【裁判全文】
臺灣板橋地方法院刑事判決              95年度訴字第3050號
公  訴  人  臺灣板橋地方法院檢察署檢察官
被      告  乙○○
                    （另案於臺灣臺北監獄臺北分監執行中）
上列被告因偽造文書案件，經檢察官提起公訴（95年度偵字第19
738 號），本院依簡式審判程序判決如下：
    主  文
乙○○行使偽造私文書，足以生損害於公眾及他人，處有期徒刑
肆月，如易科罰金，以佰元折算壹日。
如附表所示文件上偽造之「甲○○」之署押共計拾陸枚（含簽
名拾捌枚、捺指印拾捌枚）均沒收。
    事  實
一、乙○○因於民國94年12月2 日上午7 時30分許，在臺北縣板
    橋市○○○路213 巷7 號「宏欣旅社」202 室內，因施用第
    一級毒品海洛因，為警臨檢查獲，其為規避警方查緝，竟冒
    用其胞弟甲○○之名義應訊，並基於行使偽造私文書之犯意
    ，先於同日上午11時許，在臺北縣政府警察局板橋分局內接
    受詢問時，於如附表編號1 所示之逮捕通知書中，冒用甲○
    ○之名義，偽造甲○○署名1 枚及捺指印1 枚，表示已收受
    之意，而偽造上揭私文書，再交予承辦員警而行使之，同時
    又於如附表編號2 至9 所示之偵訊筆錄、臺北縣政府警察局
    板橋分局偵辦毒品危害防制條例案被移送人姓名及代碼對照
    表、搜索同意書、搜索筆錄、扣押物品目錄表、口卡片、臺
    北縣政府警察局板橋分局偵辦毒品危害防制條例案查獲毒品
    初步鑑驗報告書、現場照片上，接續偽造甲○○之簽名及捺
    指印（其偽造署押之情形詳如附表所示），再持交承辦員警
    而行使之；又於同日下午5 時許，在臺灣板橋地方法院檢察
    署內勤檢察官偵訊時，於如附表編號10、11所示之訊問筆錄
    、限制住居具結書上，接續偽造甲○○之簽名（其偽造署押
    之情形詳如附表所示），均足以生損害於甲○○本人、警察
    機關查緝犯罪及文書製作之正確性。嗣因甲○○經檢察事務
    官傳訊後，供出其胞兄乙○○冒用其名義應訊一情，始查悉
    上情。
二、案經臺灣板橋地方法院檢察署檢察官簽分偵查起訴。本院於
    準備程序進行中，被告就被訴事實為有罪之陳述，經告知被
    告簡式審判程序之旨，並聽取當事人之意見後，裁定進行簡
    式審判程序。
    理  由
一、上揭犯罪事實，業據被告乙○○於偵查中及本院調查和審理
    時均坦承不諱（見臺灣板橋地方法院檢察署95年度毒偵字第
    3596號偵查卷宗95年7 月25日詢問筆錄、本院卷宗95年10月
    23日準備程序筆錄及同日簡式審判筆錄），並有逮捕通知書
    、偵訊筆錄、臺北縣政府警察局板橋分局偵辦毒品危害防制
    條例案被移送人姓名及代碼對照表、搜索同意書、搜索筆錄
    、扣押物品目錄表、口卡片、臺北縣政府警察局板橋分局偵
    辦毒品危害防制條例案查獲毒品初步鑑驗報告書、訊問筆錄
    、限制住居具結書各1 件及現場照片5 幀分別在卷可稽（各
    附於同前偵查卷宗第12至25、30至50頁）；是被告前揭自白
    ，核與事實相符，應堪信實。本件事證明確，被告犯行堪以
    認定，應予依法論科。
二、查被告行為後，刑法業於94年2 月2 日修正公布，於95年7
    月1 日起施行，其中與本件有關部分之第2 條、第41條第1
    項均業已修正。按「行為後法律有變更者，適用行為時之法
    律，但行為後之法律有利於行為人者，適用最有利於行為人
    之法律」，修正後刑法第2 條第1 項定有明文。此條規定係
    規範行為後法律變更所生新舊法比較適用之準據法，本身尚
    無新舊法比較之問題，於新法施行後，應一律適用新法第2
    條第1 項之規定，為「從舊從輕」之比較，先予敘明，再按
    本次法律變更，比較時應就罪刑有關之共犯、未遂犯、想像
    競合犯、牽連犯、連續犯、結合犯，以及累犯加重、自首減
    輕暨其他法定加減原因（如身分加減）與加減例等一切情形
    ，綜其全部罪刑之結果而為比較（最高法院95年5 月23日95
    年度第8 次刑事庭會議決議參照）。茲就修正前刑法第41條
    第1 項前段規定：「犯最重本刑為5 年以下有期徒刑之刑之
    罪，而受6 個月以下有期徒刑或拘役之宣告，因身體、教育
    、職業、家庭之關係或其他正當理由，執行顯有困難者，得
    以1 元以上3 元以下折算1 日，易科罰金」。而刑法修正施
    行前之易科罰金折算標準，修正前罰金罰鍰提高標準條例第
    2 條前段規定（95年5 月17日修正刪除，95年7 月1 日施行
    ），就其原定數額提高為100 倍折算1 日，則刑法修正施行
    前易科罰金折算標準，應以銀元300 元即新臺幣900 元折算
    1 日；而修正後刑法第41條第1 項前段規定：「犯最重本刑
    為5 年以下有期徒刑以下之罪，而受6 個月以下有期徒刑或
    拘役之宣告者，得以新臺幣1 千元、2 千元或3 千元折算1
    日，易科罰金」。綜合比較新舊法易科罰金之折算標準，以
    修正前之規定，較有利於被告，應依刑法第2 條第1 項前段
    之規定適用有利於行為人之修正前刑法第41條第1 項前段規
    定，諭知易科罰金之折算標準。
三、核被告所為，係犯刑法第216 條、第210 條行使偽造私文書
    罪、同法第217 條第1 項偽造署押罪。查附表編號1 所示逮
    捕通知書上偽造署押之行為，係表示收受該通知書之意，該
    部分已具備私文書之性質，被告已非單純偽造署押，而該當
    偽造私文書之構成要件，其復將該私文書持交警員收受，核
    其此部分所為係犯刑法第216 條、第210 條行使偽造私文書
    罪。而查附表編號2 至11所示於偵訊筆錄、臺北縣政府警察
    局板橋分局偵辦毒品危害防制條例案被移送人姓名及代碼對
    照表、搜索同意書、搜索筆錄、扣押物品目錄表、口卡片、
    臺北縣政府警察局板橋分局偵辦毒品危害防制條例案查獲毒
    品初步鑑驗報告書、訊問筆錄、限制住居具結書及現場照片
    上偽造署押之行為，係成立同法第217 條第1 項之偽造署押
    罪，起訴書認此部分犯行係成立同法第210 條之偽造私文書
    罪，尚有誤會，附此敘明。被告在附表編號1 所示逮捕通知
    書上偽造署押之行為係偽造該私文書之部分行為，而偽造私
    文書又係行使偽造私文書之低度行為，均應為行使偽造私文
    書之高度行為所吸收，均不另罪。被告在同一時間內接續偽
    造如附表所示署押，均係在單一犯意下侵害一個法益之接續
    行為，為接續犯，屬單純一罪。爰審酌被告之素行（有臺灣
    高等法院被告前案紀錄表1 件在卷可考）、犯罪之動機、目
    的、手段、智識程度、所生之危害及犯後坦承犯行態度良好
    等一切情狀，量處如主文所示之刑，並依修正後刑法第41條
    第1 項規定，諭知易科罰金之折算標準。
四、如附表所示偽造甲○○署押共36枚（含簽名18枚、捺指印18
    枚），均係偽造之署押，均應依刑法第219 條第1 項規定宣
    告沒收。
據上論斷，應依刑事訴訟法第273 條之1 第1 項、第299 條第1
項前段，刑法第2 條第1 項前段、第216 條、第210 條、修正前
刑法第41條第1 項前段、第219 條第1 項，修正前罰金罰鍰提高
標準條例第2 條，判決如主文。
本案經檢察官張慶林到庭執行職務。
中    華    民    國    95    年    10    月    31    日
                        刑事第四庭法  官  陳靜茹
以上正本證明與原本無異。
如不服本判決應於送達後10日內向本院提出上訴狀。
                                  書記官  許志豪
中    華    民    國    95    年    11    月    3     日
附錄本案論罪科刑法條全文
刑法第216 條
行使第210 條至第215 條之文書者，依偽造、變造文書或登載不
實事項或使登載不實事項之規定處斷。
刑法第210 條
偽造、變造私文書，足以生損害於公眾或他人者，處5 年以下有
期徒刑。
刑法第217 條
偽造印章、印文或署押，足以生損害於公眾或他人者，處3 年以
下有期徒刑。
盜用印章、印文或署押，足以生損害於公眾或他人者，亦同。
附表
┌──┬───────┬──────────┬─────┐
│編號│?文書名稱    │ 偽造之文書及署押   │所犯法條  │
│    │              │                    │（刑法）  │
├──┼───────┼──────────┼─────┤
│ 1  │  逮捕通知書  │ 偽造甲○○簽名1 枚 │第210 條  │
│    │              │ 、捺指印1 枚       │          │
├──┼───────┼──────────┼─────┤
│ 2  │  偵訊筆錄    │ 偽造甲○○簽名2 枚 │第217 條  │
│    │              │ 、捺指印4 枚       │          │
├──┼───────┼──────────┼─────┤
│ 3  │  臺北縣政府警│ 偽造甲○○捺指印1  │第217 條  │
│    │  察局板橋分局│ 枚                 │          │
│    │  偵辦毒品危害│                    │          │
│    │  防制條例案被│                    │          │
│    │  移送人姓名及│                    │          │
│    │  代碼對照表  │                    │          │
├──┼───────┼──────────┼─────┤
│ 4  │  搜索同意書  │ 偽造甲○○簽名1 枚 │第217 條  │
│    │              │ 、捺指印1 枚       │          │
├──┼───────┼──────────┼─────┤
│ 5  │  搜索筆錄    │ 偽造甲○○簽名2 枚 │第217 條  │
│    │              │ 、捺指印1 枚       │          │
├──┼───────┼──────────┼─────┤
│ 6  │  扣押物品目錄│ 偽造甲○○簽名2 枚 │第217 條  │
│    │  表          │ 、捺指印2 枚       │          │
├──┼───────┼──────────┼─────┤
│ 7  │  口卡片      │ 偽造甲○○簽名1 枚 │第217 條  │
│    │              │ 、捺指印1 枚       │          │
├──┼───────┼──────────┼─────┤
│ 8  │  臺北縣政府警│ 偽造甲○○簽名1 枚 │第217 條  │
│    │  察局板橋分局│ 、捺指印1 枚       │          │
│    │  偵辦毒品危害│                    │          │
│    │  防制條例案查│                    │          │
│    │  獲毒品初步鑑│                    │          │
│    │  驗報告書    │                    │          │
├──┼───────┼──────────┼─────┤
│ 9  │  現場照片5 幀│ 偽造甲○○簽名5 枚 │第217 條  │
│    │              │ 、捺指印5 枚       │          │
├──┼───────┼──────────┼─────┤
│ 10 │  訊問筆錄    │ 偽造甲○○簽名1 枚 │第217 條  │
├──┼───────┼──────────┼─────┤
│ 11 │  限制住居具結│ 偽造甲○○簽名1 枚 │第217 條  │
│    │  書          │ 、捺指印2 枚       │          │
├──┴───────┴──────────┴─────┤
│總計偽造甲○○署押36枚（含簽名18枚、捺指印18枚）      │
└───────────────────────────┘


司法院資訊處製作；財團法人民間司法改革基金會備份。
